【裁判字號】    90,重訴,1540
【裁判日期】    901023
【裁判案由】    清償借款
【裁判全文】
臺灣臺北地方法院民事判決  九十年度重訴字第一五四○號
    原      告    華僑商業銀行股份有限公司
    法定代理人    張  鈞
    訴訟代理人    乙○○
                  丙○○
    被      告    利陽實業股份有限公司
    代  理  人    戊○○
    被      告    甲○○
                  丁○○
                  辛○○
                  己○○
    訴訟代理人    庚○○
右當事人間請求清償借款事件，本院判決如左：
    主      文
被告應連帶給付原告新台幣壹拾萬陸仟玖佰伍拾參元。
被告應連帶給付原告新台幣貳仟陸佰伍拾萬元，及自民國九十年三月三十一日起至清
償日止，按年息百分之八．五三計算之利息，並自民國九十年三月三十一日起至民國
九十年四月三十日止，按上開利率百分之十，自民國九十年五月一日起至清償日止，
按上開利率百分之二十計付違約金。
訴訟費用由被告連帶負擔。
    事      實
甲、原告方面：
一、聲明：如主文第一項所示。
二、陳述：
（一）被告利陽實業股份有限公司（下稱利陽公司）以被告己○○、戊○○、甲○○
      、丁○○、辛○○為連帶保證人，於民國八十七年十月十三日向原告借用新台
      幣（下同）四千萬元，上開借款原應於八十八年十月十三日清償完畢，惟被告
      利陽公司因資金周轉困難，於八十八年十二月三十日以增補借據將原借款期限
      展延至八十九年十二月三十日，利息則按年息百分之八．五三按月計付，如逾
      期未履行，借款人即喪失期限之利益，應立即全部償還，除仍按原利率付息外
      ，逾期清償在六個月以內者，按上開利率百分之十，超過六個月者，超過部分
      按上開利率百分之二十計付違約金。詎上開借款業已於八十九年十月三十一日
      視為全部到期，雖迭經催討，迄未清償。被告利陽公司目前尚欠本金二千六百
      五十萬元及訴之聲明所示之利息、違約金暨八十九年十月三十一日起至九十年
      三月三十日止之違約金十萬六千九百五十三元未清償。被告己○○、戊○○、
      甲○○、丁○○、辛○○為連帶保證人，依法應負連帶清償責任，為此提起本
      件訴訟。
（二）對被告己○○抗辯所為之陳述：
  １、依原告與被告己○○簽訂之保證書第三條及第五條特約之約定，被告己○○既
      未以書面終止保證契約，被告己○○就系爭借款自應負連帶清償責任。
  ２、系爭保證契約雖名為保證，實際上卻偏重連帶債務之保證清償層面，依系爭保
      證書契約之約定及民法第二百七十三條之規定可知，被告己○○並無從預先拋
      棄所謂「保證人之權利」。又系爭保證書契約為「未定期限之最高限額連帶保
      證契約」，與民法第七百五十五條規定之「定期債務之保證」不同，故無民法
      第七百五十五條規定之適用。
  ３、系爭保證書上關於被告甲○○、己○○之簽章，文義上即單純以自然人之身分
     ，為連帶保證之意思表示，原告並未因被告甲○○、己○○為被告利陽公司之
     董事長、總經理，而要求擔任被告利陽公司之連帶保證人。
三、證據：提出借據、分期付款明細帳卡、約定書、保證書、原告公司變更登記表為
    證。
乙、被告方面：
一、被告利陽公司、戊○○、甲○○、丁○○、辛○○未於言詞辯論期日到場，亦未
    提出書狀作何聲明或陳述。
二、被告己○○部分：
（一）聲明：駁回原告之訴。
（二）陳述：
  １、原告請求清償之系爭借款原應於八十八年十月十三日屆期，此為原告之起訴狀
      中所自認。故系爭借款屬民法第七百五十五條所稱之「定有期限之債務」，原
      告若允許主債務人即被告利陽公司延期清償，除經保證人即被告己○○同意外
      ，被告己○○不負保證責任。詎原告未經被告己○○同意，允許被告利陽公司
      就前開借款自八十八年十月十三日延期至八十九年十月三十一日清償，此有原
      告所提增補借據可稽，且為原告於起訴狀中自認屬實。依民法第七百三十九條
      之一、第七百五十五條及民法債編施行法第三十三條規定，被告己○○自不負
      保證責任。是原告主張被告己○○應負連帶清償責任，顯無理由。
  ２、被告己○○於八十六年五月二十六日簽訂保證書，擔任利陽公司之連帶保證人
      ，係因當時被告己○○擔任被告利陽公司之總經理，而我國銀行實務普遍皆要
      求借款公司負責人與總經理為連帶保證人，否則不予借款，迫使被告己○○擔
      任連帶保證人。該保證書雖係保證現在及將來利陽公司對於原告所積欠之借款
      債務，然解釋當事人真意，應係以被告己○○擔任被告利陽公司總經理職務期
      間為保證期限，否則有失公平，亦與公序良俗有違。被告己○○簽立保證書日
      期為八十六年五月二十六日（與當時利陽公司董事長甲○○共同簽立），但被
      告己○○早於八十八年六、七月間即已辭去利陽公司總經理職務，而由副總經
      理戊○○接任總經理，故原告於八十八年十月二十七日改與被告戊○○簽立保
      證人，且最高保證限額恰為利陽公司當時所積欠之債務四千萬元，即可證明，
      是被告己○○應於辭去利陽公司總經理職務時即已免除連帶保證人責任。
  ３、被告己○○所簽訂之保證書固為最高限額保證，然其所負者既係保證債務，自
      有民法第七百五十五條之適用。被告己○○對於系爭借款之保證責任，既因原
      告未經同意允許主債務人延期清償而消滅，被告對業已消滅之系爭借款債務，
      自不須再行通知原告終止保證契約，至為灼然。
    理      由
甲、程序方面：
一、原告之法定代理人已於九十年八月九日變更為張鈞，此有原告之公司變更登記表
    附卷足稽，是原告之法定代理人張鈞聲明承受訴訟，應予准許。
二、本件被告利陽公司、戊○○、甲○○、丁○○、辛○○未於言詞辯論期日到場，
    核無民事訴訟法第三百八十六條各款所列情形，應依原告之聲請，由其一造辯論
    而為判決。
乙、得心證之理由：
一、本件原告主張之事實，已據其提出借據、分期付款明細帳卡、約定書、保證書為
    為證，且為被告己○○所不爭執，另被告利陽公司、戊○○、甲○○、丁○○、
    辛○○則迄未有任何聲明和主張，且未提出任何證據供本院審酌，自堪認原告之
    主張為真實。
二、被告己○○雖稱：原告請求清償之系爭借款原應於八十八年十月十三日屆期，詎
    原告未經伊同意，允許被告利陽公司就前開借款自八十八年十月十三日延期至八
    十九年十月三十一日清償，依民法第七百三十九條之一、第七百五十五條及民法
    債編施行法第三十三條規定，伊自不負保證責任等語。惟按保證契約載明自某日
    起至某日止一年期間內負保證責任，屬概括保證之性質，在此一年期間內所發生
    之債務，不問次數若干，均應負保證責任。縱使債權人同意主債務人某一次借貸
    延期清償，而該一次借貸所延展之期間，既在原約定一年期間之內，自不得藉此
    主張不負保證之責任，最高法院四十三年度台上字第一九二號及五十年度台上字
    第一四七○號均著有判例。經查，本件被告己○○簽訂之保證書係約定：「連帶
    保證人茲向華僑商業銀行股份有限公司：：保證凡利陽實業股份有限公司對貴行
    （包括總行及所屬各分支機構）現在（包括過去所負仍未清償者）及將來所負之
    借款、票款、透支、墊款、保證、及其他一切債務，以本金新台幣壹億元整為限
    額，及其利息、遲延利息、違約金、損害賠償及有關履行上開債務所需之一切費
    用等，保證人願負連帶清償之責：：」是核上開保證契約，並未約定連帶保證人
    所保證之期限，故其性質屬未定期限之最高限額保證契約。又被告己○○並未通
    知原告終止上開保證契約，則系爭保證契約仍屬在有效期間內，縱原告曾就利陽
    公司向原告借貸之債務，同意利陽公司延期清償，然該同意延期清償之期間在被
    告己○○未通知原告終止該保證契約前提下，依前開最高法院四十三年台上字第
    一九二號及五十年台上字第一四七Ｏ號判例所示，被告己○○自不得依民法第七
    百五十五條之規定主張免除其保證人之責任。
三、按解釋契約，固須探求當事人立約時之真意，不能拘泥於契約之文字，但契約文
    字業已表示當事人真意，無須別事探求者，即不得反捨契約文字而更為曲解，最
    高法院十七年上字第一一一八號亦著有判例。本件被告己○○又稱：伊因擔任被
    告利陽公司之總經理，故簽訂系爭保證書，而該保證書雖係保證現在及將來利陽
    公司對於原告所積欠之借款債務，然解釋當事人真意，應係以伊擔任被告利陽公
    司總經理職務期間為保證期限，否則有失公平，亦與公序良俗有違。而伊早於八
    十八年六、七月間即已辭去利陽公司總經理職務，且原告於八十八年十月二十七
    日亦改與新任之總經理即被告戊○○簽立保證書，故伊應於辭去利陽公司總經理
    職務時即已免除連帶保證人責任等語。然查，系爭保證書既為未定期限之最高限
    額保證契約，而觀諸該保證書全文，亦無約定以被告己○○卸任利陽公司總經理
    職務時作為保證責任終止之期限，故被告己○○縱係因擔任利陽公司之總經理方
    為系爭借款之連帶保證人，亦難解釋系爭保證契約係以被告己○○擔任被告利陽
    公司總經理職務期間為保證期限。且查，系爭保證書第三條約定：「本保證未定
    有期間，保證人得隨時以書面通知貴行終止保證契約，保證人對於書面通知到達
    貴行後所發生主債務人之債務，不負保證責任。在未依上述方法終止前，本保證
    契約繼續有效，不因嗣後另增其他保證書或更換其他保證人而受影響。」是以，
    被告己○○在未擔任被告利陽公司之總經理時，即可以書面終止爭爭保證契約，
    惟被告己○○有此權利竟默示之，自難再以前詞置辯。
四、綜上所述，被告己○○既未以書面終止保證契約，其就系爭借款即應負連帶清償
    責任。從而，原告依消費借貸及連帶保證契約請求被告連帶給付如主文所示之金
    額，為有理由，應予准許。
五、結論：
    本件原告之訴為有理由，依民事訴訟法第三百八十五條第一項前段、第八十五條
    第二項，判決如主文。
中      華      民      國     九十     年      十      月    二十三    日
                                            民事第五庭法      官  林秀圓
右為正本係照原本作成
如對本判決上訴，須於判決送達後廿日內向本院提出上訴狀
中      華      民      國    九十      年      九      月     二十三   日
                                                      法院書記官  林蓮女


司法院資訊處製作；財團法人民間司法改革基金會備份。
